【裁判字號】    99,訴,196
【裁判日期】    990517
【裁判案由】    妨害性自主
【裁判全文】
臺灣臺南地方法院刑事判決               99年度訴字第196號
公  訴  人  臺灣臺南地方法院檢察署檢察官
被      告  丁○○
指定辯護人  本院公設辯護人甲○○  
上列被告因妨害性自主案件，經檢察官提起公訴（98年度偵字第
4135號），本院判決如下：
    主  文
丁○○成年人故意對少女犯強制性交罪，處有期徒刑肆年。
    事  實
一、丁○○與14歲以上未滿18歲之A女（卷內代號00000000號，
    民國83年9月3日生，姓名年籍詳卷附對照表）係鄰居關係，
    平日偶有往來。A女於國中二年級上學期開學之97年9月初某
    週六，隨同母親B女（卷內代號00000000-1號，姓名年籍詳
    卷附對照表）至丁○○位於臺南市○○街140巷10號6樓之9
    住處，期間，B女至頂樓陽台澆花，詎丁○○明知A女當時就
    讀國中，尚未滿18歲，身心未臻成熟，竟仍基於強制性交之
    犯意，利用與A女獨處之際，不顧A女反抗推阻，違反A女意
    願，強行脫去A女衣褲，以陰莖進入陰道方式，對A女強制性
    交1次得逞。嗣B女察覺A女腹部隆起，前往婦產科診所求診
    後，得知A女懷孕，經該診所通報社工而查悉上情，A女並於
    98年6月15日產下一子。
二、案經臺南市警察局第六分局報請臺灣臺南地方法院檢察署檢
    察官偵查起訴。
    理  由
一、本判決下列引用之證據資料，關於傳聞證據部分，業經檢察
    官、被告及辯護人就證據能力表示不爭執而同意列為本案證
    據，本院審酌該等證據作成時之情況，並無何取證之瑕疵或
    其他不當情事，且與本案事實有相當之關連性，認適當作為
    證據，依刑事訴訟法第159條之5第1項規定，具有證據能力
    ，先予敘明。
二、訊據被告固坦承有於97年9月初某週六，在其住處與A女發生
    1次性交行為，惟矢口否認有何違反A女意願而對A女施以強
    制手段，辯稱：案發當日，A女在伊住處找到色情光碟，自
    行播放觀看後，一時好奇而主動邀伊發生性行為，伊雖予拒
    絕，但禁不住A女一再要求，一時糊塗，遂與A女發生性交行
    為，並無違反A女意願云云。經查：
（一）被告於97年9月初某週六，在其住處，以陰莖進入陰道方
      式，對A女為性交1次一情，業據被告於本院坦承不諱，核
      與證人A女於偵查及本院之指述相符；又A女因此懷孕，並
      於懷孕41週之98年6月15日產下一子，經DNA型別檢測結果
      ，確認被告為A女之子之親生父親等事實，則有姚博琳婦
      產科診所診斷證明書（院卷第7頁）、病歷（偵卷第7頁）
      、A女之子出生證明書（偵卷第11頁）、內政部刑事警察
      局鑑驗書（偵卷第10頁）各1份在卷可稽，足認被告此部
      分之自白與事實相符，堪以採信。
（二）至被告對A女為性交行為，有無違反A女意願，對其施以強
      制手段一節：
   1、證人A女於偵查中證稱：96年11月間，我去被告家拿東西
      ，被告有欺負我，他將我內褲脫掉，他也脫掉褲子及內褲
      ，把我押到床上，我有叫救命，他叫我不要叫，還有壓到
      我身上，他尿尿的地方碰到我尿尿的地方（此部分未經檢
      察官起訴），…國二上時，被告又以同樣的方式再欺負我
      ，…國二上學期開學那個月即97年9月，有天週六，被告
      叫我及媽媽去他家吃飯，媽媽有去頂樓澆花，媽媽叫我在
      被告家等她，…然後被告又脫掉我的衣服及內褲，並且脫
      掉他的褲子及內褲，用他尿尿的地方碰我尿尿的地方，我
      感覺很痛等語（他字偵卷第9頁），而A女證述至此，即低
      頭流淚不語，則有偵訊筆錄可稽。
   2、證人A女於本院證稱：與被告發生2次性行為，第1次是國
      二上學期，第2次是元宵節隔日、國二下學期，第1次發生
      地點在被告住處，被告叫我去拿餅乾，我進去後，被告就
      強姦我，沒有脫我衣服，但脫我褲子，我有說不要，有喊
      救命，被告就一手摀住我嘴巴，一手脫我褲子，我無法反
      抗，第2次地點也是被告住處，我和媽媽去被告家吃飯，
      媽媽離開去頂樓澆花種菜時，被告強姦我，…我有反抗，
      有踢他，我的衣服或褲子是被告脫的，我有拉住不讓被告
      脫，…被告對我為性交行為，是在國二上學期開學後發生
      的等語（院卷第32至34、41、42頁）。又A女於本院隔離
      室接受詰問時，係由學校老師丙○○陪同，A女於應訊過
      程中，有緊張不安、傷心流淚之情緒反應，則經證人丙○
      ○於本院證述無訛（院卷第47頁）。
   3、本院審酌證人A女就其遭被告性侵之時間，前後指述固有
      不符，惟就其中1次被害時間是國二上學期開學發生，被
      害經過是因與母親B女至被告住處吃飯，被告趁B女至頂樓
      陽台澆花之際，對其強制性交等情，於偵查及本院均指述
      一致；又A女於偵訊及本院陳述受害經過時，均有傷心流
      淚之情緒反應，衡情，應係觸及不堪回想之過往事件，身
      心受有相當程度之創痛，始會於應訊過程中，情緒難抑而
      流淚，以A女之年齡及目前有限之社會人生經驗，如非身
      歷其事，應無虛情假哭之可能；再者，A女於偵訊前，經
      警詢問案情概要，發現A女語言表述不清，嗣經社工進行
      減少陳述作業評估時，亦認A女反應稍遲鈍，對於問題之
      陳述需花費較長之時間，此有臺南市警察局第六分局案情
      摘要報告（他字偵卷第2頁）、性侵害案件減少被害人重
      複陳述作業訊前訪視紀錄表（院卷第9頁）附卷可按，社
      工認A女疑似有輕度智能障礙情形，經送鑑後，A女業已領
      取輕度智能障礙之身心障礙手冊（院卷第60頁），佐以A
      女於本院自陳：元宵節為1月1日…其在校成績不佳，為班
      上最後1名等語（院卷第42、35頁），足見A女確係囿於自
      身輕度智能障礙，攸關智性之記憶、思考、理解等能力較
      為低弱，是就被害情節與時間之敘述，有所錯置而前後不
      一，應以A女所述內容綜合觀察，A女就其陪同B女至被告
      住處吃飯，於B女至頂樓澆花之際，遭被告以強制手段性
      侵之被害情節，於偵、審證述一致，關於侵害時間，A 女
      於偵、審均提及有於國二上學期開學之97年9月初某週六
      遭受性侵，佐以A女懷孕41週產子之客觀事實推算受孕時
      間，應認A女確有於97年9月初某週六，在被告住處，遭被
      告強制性交得逞。
（三）被告雖辯稱其與A女性交，係因A女觀看色情光碟後主動要
      求所致云云，惟被告於警詢、偵查中均未執此抗辯，於本
      院始提出此一辯解，所辯真否，實值懷疑。又被告與A女
      年紀差距40餘歲，被告所辯A女主動要求與之發生性行為
      ，嚴重違反一般社會常情，且為A女所否認，於本院證稱
      ：被告家中沒有DVD或VCD播放設備，我不知道何謂A片，
      沒有看過男女間性行為之片子等語（院卷第36頁），足見
      被告空言抗辯，實屬無稽。反觀案發當時A女就讀國中二
      年級，已有一定之性自主意識，斷無任人擺佈而為性交行
      為之理，且以年紀差距而言，被告為A女之父執輩，如非
      被告行強，A女應無自願並主動要求與被告發生性行為之
      可能，益徵A女所證遭被告以強制手段性侵等情，並無違
      常，足堪採信。
（四）辯護人另為被告辯以：(1)依據卷附臺南市警察局第六分局
      案情摘要報告、性侵害案件減少被害人重複陳述作業訊前
      訪視紀錄表，A女向警員、社工陳述之被害情節，係被告
      至A女家中，趁A女母親上廁所之際，在客廳椅子上性侵A
      女，迥異於偵、審中所述。(2)A女於偵查中先證稱97年9月
      至被告家中吃飯，被告趁B女至頂樓澆花之際，對其性侵
      ，後又稱被告是吃飯前，利用B女下樓時，對其性侵，吃
      完飯後，其與B女回到家中有告訴B女遭受性侵情事；於法
      院雖再次證稱被告係利用B女至頂樓澆花之際，對其性侵
      ，然證稱其遭受性侵後，即自行返家，未見B女回到被告
      住處，B女返家後，其並未告訴B女遭受性侵情事，則關於
      性侵時間、性侵後B女有無回到被告住處、有無告訴B女遭
      受性侵一事等節，A女歷次所述均有不同。(3)被告無法預
      料B女至頂樓澆花後何時會下樓，且A女於法院陳述B女至
      頂樓澆花時間最長20分鐘，最短10分鐘，實難於短時間內
      完成性侵行為而不被B女發現，以案發前被告與A女、B女
      之互動情形，應有更適當之犯罪時機，實無必要利用區區
      10分鐘性侵A女，足見A女所述，與常情不符云云。經查：
      檢察官基於嚴格證明法則，僅起訴被告於97年9月初某週
      六，在其住處對A女強制性交1次，本院本於不告不理原則
      ，亦僅以此為審理範圍，然由A女歷次陳述可知，A女遭受
      被告不當碰觸身體，非僅止於起訴意旨所載一端，而A女
      有輕度智能障礙，雖已就讀國中二年級，理應習得相關性
      教育知識，惟案發後，對自身月事遲來毫無警覺或不知如
      何求援，直至B女察覺有異，A女業已懷孕23週，因而無法
      終止妊娠而產下一子，足見其智識、記憶、思考、應變等
      能力確實不佳，對於受創經驗之陳述，自無從苛求其為完
      整而精準無誤之表達，A女就其遭受被告性侵之指述，對
      於其中1次是國二上學期開學發生，被害經過是因與B女至
      被告住處吃飯，被告趁B女至頂樓陽台澆花之際，對其強
      制性交，暨所採取之強制手段等節，業於偵查及本院審理
      中證述明確，前後一致，復有懷孕生子之客觀事實足以佐
      證案發時間，應堪採信，俱如前述，至其向警員、社工陳
      述之被害情節，固與偵審所述不符，但是否另有本件起訴
      範圍以外之受創經驗，尚難以完全排除其可能，故不得無
      視上揭事證，僅以其向警員、社工所述，彈劾其偵、審中
      證詞之真實性；又關於性侵時間係飯前或飯後、性侵後B
      女有無回到被告住處、A女有無告訴B女遭受性侵情事等，
      均屬整起性侵事件之前後細節，A女所述縱有不符，乃受
      限於輕度智能障礙及被害後心理受創而記憶完整性不足所
      致，不影響其就性侵核心事實陳述之一致性，不得執此推
      論其捏造被害情節而虛偽陳述。末就被告選擇利用B女至
      頂樓澆花之際性侵A女，是否為最佳犯案時機一節，核與
      認定本件犯罪事實無涉，無從以被告大可選擇更適當之犯
      罪時機，反推A女所述不實，辯護人上開所辯，均非可採
      。
（五）綜上，本件事證已臻明確，被告犯行，堪以認定，應依法
      論科。
三、核被告所為，係犯刑法第221條之強制性交罪。又成年人故
    意對少年犯罪者，加重其刑至二分之一，兒童及少年福利法
    第70條第1項前段定有明文；被告係成年人，A女為83年9月3
    日出生，於本件案發當時，係14歲以上、未滿18歲之少女，
    有其年籍對照表在卷可按，被告於偵查中亦坦承知悉A女就
    讀國中，尚未滿18歲，是被告故意對A女犯強制性交罪，自
    應依上開規定加重其刑。爰審酌被告明知A女尚未成年，身
    心未臻成熟，竟為滿足一己性慾，對A女為強制性交犯行，
    更導致A女懷孕生子，嚴重戕害A女之身心健康及人格發展，
    惡性不輕，且犯後飾詞否認，態度不佳，惟無何前科素行等
    一切情狀，量處如主文所示之刑，以資懲儆。至A女雖有輕
    度智能障礙情形，然於偵訊時均能針對問題逐一答覆，於本
    院應訊時，亦能切題順利應答，難以從外觀查知A女有智能
    障礙情事，又A女領有輕度智能障礙之身心障礙手冊，係案
    發後經社工訪視時，社工本於專業懷疑A女智能有所不足，
    經鑑定後，始於本院審理時領取身心障礙手冊，是依現有事
    證，並無證據顯示被告於行為當時，主觀上對A女之輕度智
    能障礙情事已有所認識或預見，尚不構成刑法第222條第1項
    第3款「對心智缺陷之人犯之」之加重事由，附此敘明。
據上論斷，應依刑事訴訟法第299條第1項前段，兒童及少年福利
法第70條第1項前段，刑法第221條第1項，判決如主文。
本案經檢察官乙○○到庭執行職務。
中    華    民    國    99    年    5     月    17    日
                  刑事第十二庭  審判長法  官  卓穎毓
                                      法  官  莊玉熙
                                      法  官  周宛瑩
以上正本證明與原本無異。
如不服本判決應於收受本判後10日內向本院提出上訴書狀，並應
敘述具體理由。其未敘述上訴理由者，應於上訴期間屆滿後20日
內向本院補提理由書狀（均須按他造當事人之人數附繕本）「切
勿逕送上級法院」。
                                      書記官  黃傳鈞
中    華    民    國    99    年    5     月    18    日

附錄論罪法條：
中華民國刑法第221條
（強制性交罪）
對於男女以強暴、脅迫、恐嚇、催眠術或其他違反其意願之方法
而為性交者，處3年以上10年以下有期徒刑。
前項之未遂犯罰之。

附記事項：告訴人或被害人對於判決如有不服，請具備理由逕向
檢察官聲請檢察官提起上訴，其上訴期間之計算，係以檢察官收
受判決正本日期為準。

司法院資訊處製作；財團法人民間司法改革基金會備份。
